臺灣桃園地方法院民事裁定　　　　　　100年度監宣字第185號
聲　請　人　邱佳琪
相　對　人　邱郁弘
關　係　人　顏如華
　　　　　　邱志豪
上列聲請人聲請宣告相對人為受監護宣告人事件，本院裁定如下
：
    主  文
宣告邱郁弘（男，民國○○年○ 月○○日生，身分證統一編號：Ｚ000
000000號）為受監護宣告之人。
選定邱佳琪（女，民國○○年○○月○○日生，身分證統一編號：Ｚ000
000000號）及邱志豪（男、民國69年11月1 日，身分證統一編號
：Ｚ000000000）為受監護宣告之人邱郁弘之共同監護人。
指定顏如華（女，民國○○年○○月○○日生，身分證統一編號：Ｚ000
000000號）為會同開具財產清冊之人。
聲請程序費用新臺幣壹仟元由受監護宣告之人負擔。
    理  由
一、本件聲請意旨略以：聲請人邱佳琪為相對人邱郁弘之長女，
    相對人自民國99年12月14日起因車禍事故，導致腦出血及硬
    腦膜下出血，雖延醫仍不見起色，近日已因精神障礙或其他
    心智缺陷，致不能為意思表示或受意思表示，或不能辨識其
    意思表示之效果，爰依民法第14條第1 項、民事訴訟法第59
    7 條第1 項之規定，聲請准予對相對人為監護宣告，並依民
    法第1111條之規定，聲請選定聲請人邱佳琪及關係人邱志豪
    為相對人之共同監護人暨指定關係人顏如華為會同開具財產
    清冊之人。若鈞院認相對人尚未達可宣告監護之程度，則請
    依民法第14條第3 項、第15條之1 第1 項、民事訴訟法第62
    4 條之3 規定為輔助宣告等語，並提出戶籍謄本、親屬系統
    表、監護宣告同意書、林口長庚紀念醫院診斷證明書等件為
    證。
二、按「對於因精神障礙或其他心智缺陷，致不能為意思表示或
    受意思表示，或不能辨識其意思表示之效果者，法院得因本
    人、配偶、四親等內之親屬、最近一年有同居事實之其他親
    屬、檢察官、主管機關或社會福利機構之聲請，為監護之宣
    告。」，民法第14條第1 項定有明文。經本院於鑑定機關即
    迎旭診所鑑定醫師邱瑞祥前點呼相對人，相對人無反應；另
    詢問相對人以下問題，相對人則答稱：「（問：出生年、月
    、日？）【相對人搖頭不語】。」、「（問：在場聲請人、
    關係人為何人？）忘記了，不知道是誰。」、「（問：是否
    知道身在何處？）不知道。」、「（問：目前由誰照顧？）
    不知道。」、「（問：有無娶妻？）以前有，名字叫阿德。
    」等語，旋由鑑定醫師邱瑞祥為初步鑑定認：相對人心神喪
    失。（參見本院100 年11月2 日訊問筆錄）。另參酌該診所
    出具精神鑑定報告書略以：邱員（即相對人）出生後發育正
    常，過去亦無慢性病史。99年12月邱員發生車禍，從機車上
    摔落，頭部外傷昏迷送醫，經前後三次手術治療，意識恢復
    但語言能力嚴重受損，且有右側偏癱、高血壓、癲癇發作等
    後遺症，完全無法自理，需專人照顧。經精神狀態檢查：邱
    員意識清楚，外觀尚整，注意力尚可，態度可勉強配合。經
    常哭泣，情緒無法控制。邱員只會說「謝謝」，無法回答問
    話，無不適當行為。邱員對於思考、知覺、判斷力、身體抱
    怨、病識感等完全無法接受評測，完全認不得家人，顯示其
    認知功能已嚴重受損，無處理個人事務之能力。其精神狀態
    已達心神喪失之程度。鑑定結論：邱員目前因心智缺陷，致
    不能為意思表示或受意思表示，亦即過去所謂已達到「心神
    喪失」之程度等語，有該診所100 年11月3 日迎旭祥監宣字
    第100230號函暨檢附精神鑑定報告書在卷可稽。本院審酌相
    對人因精神障礙已致不能為意思表示或受意思表示或不能識
    其意思表示之效果，是聲請人聲請對於相對人為監護之宣告
    ，核無不合，應予准許。
三、次按「法院為監護之宣告時，應依職權就配偶、四親等內之
    親屬、最近一年有同居事實之其他親屬、主管機關、社會福
    利機構或其他適當之人選定一人或數人為監護人，並同時指
    定會同開具財產清冊之人。」，「法院為前項選定及指定前
    ，得命主管機關或社會福利機構進行訪視，提出調查報告及
    建議。監護之聲請人或利害關係人亦得提出相關資料或證據
    ，供法院斟酌。」，「法院選定監護人時，應依受監護宣告
    之人之最佳利益，優先考量受監護宣告之人之意見，審酌一
    切情狀，並注意下列事項：(1)受監護宣告之人之身心狀態與
    生活及財產狀況。(2)受監護宣告之人與其配偶、子女或其他
    共同生活之人間之情感狀況。(3)監護人之職業、經歷、意見
    及其與受監護宣告之人之利害關係。(4)法人為監護人時，其
    事業之種類與內容，法人及其代表人與受監護宣告之人之利
    害關係。」，民法第1111條第1 項、第2 項、第1111條之1
    分別定有明文。經本院囑請桃園縣社會工作師公會對本件聲
    請進行訪視，訪視報告略以：本件聲請監護宣告之原因，係
    因相對人領有中度多重障礙身障手冊（肢體輕度、聲語障中
    度），目前仍住院固定接受復健治療，家屬間為協助相對人
    向保險公司請領意外保險給付及未來勞保之相關給付補助，
    用以支付相對人之醫療、生活照顧費用，故提出本案之聲請
    。99年底聲請人騎車載相對人外出，因意外路滑而摔車，導
    致相對人頭部撞擊到路邊車子，造成腦傷，目前意識清醒，
    但部分行為表現與認知已受到影響。意外車禍前，相對人身
    體健康狀況良好，持續穩定工作，無重大疾病史。相對人會
    說話，但無法聚焦、言不切題、自顧自語，認知混亂，關係
    人、聲請人表示，相對人無法清楚指認家屬間姓名與角色，
    記憶力明顯衰退。另因健保給付規定，相對人目前接受之住
    院復健治療最長可給付一年，且於固定一家醫療院所住院接
    受醫療診治與復健治療，最長住院時間為一個月，故聲請人
    等則需不斷協助相對人轉換各大醫院院所，相對人目前曾在
    桃園榮民醫院、署立桃園醫院、長庚醫院桃園分院住院治療
    過。聲請人、關係人邱志豪、關係人顏如華皆頻繁且密切關
    懷探視，且會陪同復健門診，協助部份日常生活事項。相對
    人住院前5 至6 個月家屬聘請院內之本國籍看護人員提供24
    小時照顧，每天需支付新臺幣（下同）2,100 元看護費用，
    目前入住長庚醫院桃園分院，每日病房費用1,500 元（以終
    身醫療險支付），委聘外籍看護每月需支付20,000元看護費
    用，另加醫療耗材與生活費用，每月共約3 至4 萬元之開銷
    ，意外車禍後之醫療、生活費用皆由關係人顏如華以自己存
    款支應。聲請人為相對人長女，聲請人與友人合夥自營服飾
    店，每月收入約2 萬元不等。聲請人自述，過去一家四口以
    聲請人與相對人之關係最為親密，相對人住院期間，聲請人
    亦在工作外的時間，頻繁且密切至醫院陪伴、探視相對人，
    約兩天探視一次。聲請人表示同意擔任本案監護人之一，關
    係人2 人皆表示同意且知悉由聲請人共同擔任本案監護人之
    一。關係人邱志豪為相對人之長子，有穩定工作與收入，家
    中開銷由相對人、關係人顏如華共同平均分攤，自己仍有房
    屋貸款。關係人邱志豪自述知悉且同意與聲請人共同擔任相
    對人之監護人，聲請人與關係人顏如華亦以口頭及書面表示
    同意且知悉由關係人邱志豪共同擔任本案監護人。關係人顏
    如華為相對人之配偶，從事幼教多年，自營幼稚園，目前已
    結束營業為退休狀態，自行管理自己財務，與相對人共同負
    擔家中開銷。聲請人表示，因考慮關係人顏如華年紀漸大，
    故由子女輩主責擔任監護人，關係人顏如華口頭與書面表示
    同意且知悉擔任本案會同開具財產清冊之人。關係人顏如華
    另自述，雖由子女擔任監護人，但只要其仍在世期間，絕對
    會擔當起相對人受照顧事宜。建議：本案之聲請人邱佳琪女
    士為相對人的長女，關係人一邱志豪先生為相對人長子，會
    同開具財產清冊之人顏如華女士為相對人的配偶，上述三人
    皆共同討論與主責處理相對人受照顧事宜與相關事務，並由
    顏如華女士支付相對人的照顧費用。經訪視聲請人與邱志豪
    先生，皆有意願共同擔任相對人之監護人，會同開具財產清
    冊之人也有意願擔任之，相對人弟弟邱匡奕先生以書面表示
    知曉且同意此案，並同意邱佳琪女士、邱志豪先生共同擔任
    監護人，顏如華女士擔任會同開具財產清冊之人；綜合評估
    相對人的受照顧狀況、聲請人、關係人一與會同開立財產清
    冊之人的陳述未見明顯不適任之積、消極原因，惟仍請鈞院
    以相對人最佳利益為考量參酌相關事證後予以綜合裁量之等
    語，有桃園縣社會工作師100 年9 月28日桃姚字第100322號
    函暨附桃園縣政府社會處社會工作及救助科監護宣告訪視報
    告在卷可參。本院考量聲請人邱佳琪為相對人之長女，關係
    人邱志豪則為相對人之長子，二人皆屬相對人之至親，與相
    對人關係密切良好，亦無不適任之情形，渠等應可提供相對
    人良好之生活照顧與保護。另關係人顏如華為相對人配偶，
    長期即為相對人之主要照顧者，並負擔相對人所需之照護費
    用，亦表示同意擔任會同開具財產清冊之人，是由聲請人及
    關係人邱志豪擔任相對人之監護人，應屬符合受監護宣告之
    人之最佳利益，爰依前揭規定選定聲請人邱佳琪及關係人邱
    志豪為相對人之監護人，併指定另一關係人顏如華為會同開
    具財產清冊之人。又依民法第1113條準用同法第1099條之規
    定，於監護開始時，監護人對於受監護宣告人邱郁弘之財產
    ，應會同關係人顏如華，於二個月內開具財產清冊並陳報法
    院，併此敘明。
四、爰依民事訴訟法第608條第1項，裁定如主文。
中    華    民    國   100    年    11    月    17    日
                        家事法庭法  官  許婉芳
以上正本係照原本作成。
如不服本裁定關於選定監護人及指定會同開具財產清冊之人部分
，應於裁定送達後10日內向本院提出抗告狀，並繳納抗告費新臺
幣1千元，其餘關於監護宣告部分，不得抗告。
中    華    民    國   100    年    11    月    17    日
                                書記官  劉文松